【裁判字號】    96,訴,1534
【裁判日期】    970130
【裁判案由】    商標註冊
【裁判全文】
臺北高等行政法院判決
                                     96年度訴字第01534號
                              .
原      告  新加坡商．聯合科技（股份有限）公司
代  表  人  甲○○
訴訟代理人  桂齊恆 律師
            丙○○
複代 理 人  謝智硯 律師
被      告  經濟部智慧財產局
代  表  人  王美花（局長）
訴訟代理人  乙○○
上列當事人間因商標註冊事件，原告不服經濟部中華民國96年3
月8 日經訴字第09606063620 號訴願決定，提起行政訴訟。本院
判決如下：
    主  文
原告之訴駁回。
訴訟費用由原告負擔。
    事  實
一、事實概要：
    原告前於民國（下同）93年10月7 日以「wCSP」商標（下稱
    系爭商標，詳見附圖），指定使用於商標法施行細則第13條
    所定商品及服務分類表第09、40、42類電腦記憶體、積體電
    路卡（智慧卡）、積體電路、電腦介面卡、微處理器、半導
    體；受客戶委託依其指示之規格製造電氣及電子零件、半導
    體、半導體晶片、積體電路及積體電路晶片之服務；積體電
    路及半導體封裝服務；提供有關為他人定製裝配半導體，受
    客戶委託依其指示之規格製造電氣及電子零件、半導體、半
    導體晶片、積體電路、積體封裝及積體電路晶片，電氣及電
    子零件、半導體、半導體晶片、積體電路、積體封裝及積體
    電路晶片之包裝等之研發服務等商品及服務，向被告智慧財
    產局申請註冊，案經被告審查，認系爭商標圖樣上之「wCSP
    」，為所指定使用商品及服務之說明，且原告檢送之使用證
    據資料，不足以證明該商標業經使用而已為原告營業上商品
    之識別標識，依商標法第23條第1 項第2 款規定，應不准註
    冊，乃以95年10月18日商標核駁第295709號審定書為核駁之
    處分（下稱原處分）。原告不服，提起訴願，經經濟部96年
    3 月8 日經訴字第09606063620 號訴願決定駁回，原告仍不
    服，遂向本院提起行政訴訟。
二、兩造聲明：
  (一)原告聲明：
    1.訴願決定及原處分均撤銷。
    2.被告應核准原告所申請「wCSP」商標之註冊。
  (二)被告聲明：原告之訴駁回。
三、兩造之爭點：
  (1)系爭商標圖樣上之「wCSP」，是否為所指定使用商品及服務
    之說明，而不具先天識別性？
  (2)依原告檢送之使用證據資料，可否證明系爭商標業經使用而
    已為原告營業上商品之識別標識而具後天識別性？
  (一)原告主張：
    1.按商標「表示商品或服務之形狀、品質、功用或其他說明
      者」，不得註冊，固為商標法第23條第1 項第2 款之規定
      ，惟「有第1 項第2 款規定之情形或有不符合第5 條第2
      項規定之情形，如經申請人使用且在交易上已成為申請人
      商品或服務之識別標識者，不適用之」，另為同法第23條
      第4 項所明定。今查本案被告以系爭商標上之外文「wCSP
      」係晶圓晶片級封裝之意，以之作為商標，指定使用於「
      電腦記憶體、積體電路卡（智慧卡）、積體電路、電腦介
      面卡…」等商品及相關服務，為所指定商品或服務之說明
      ，認有商標法第23條第1 項第2 款規定之適用而否准註冊
      ，惟本案系爭商標整體文字已經原告實際使用以表彰所提
      供之商品及服務，足以引起相關消費者之注意，並藉與他
      人之同一、類似商品或服務加以區別，復已有其他型態相
      似之文字經作為商標圖樣而獲准註冊之前例，理應准予註
      冊，被告卻未就上揭事實加以斟酌，逕認系爭商標構成不
      得註冊之情事，要難謂允洽。
    2.系爭商標圖樣上之外文「wCSP」係「Window Chip Scale
      Package 」之縮寫，乃原告創用於高階動態隨機存取記憶
      體中新型晶片球柵陣列封裝方式之商標，其中「CSP 」固
      指「晶片尺寸封裝」，然與代表「Window」之起首「W 」
      相組合，乃出自原告之首創，是為具有特殊創意之文字，
      並非所指定商品或服務直接之說明。至被告所指之「晶圓
      晶片級封裝」，其開首之「W 」既代表「Wafer 」，與原
      告商標所代表之「window」既有不同，二者自不可一概而
      論，此再由原告特地將系爭商標以「wCSP」為大小寫字母
      搭配排列之設計，與被告所指全係大寫字母之「WCSP」有
      別亦明，是可徵原處分之作成確屬草率。況即或以晶圓級
      晶片封裝等相關之縮寫而論，查詢網路資料可知，在一篇
      以「勤茂推出支援Intel Centrino之WLCSP DDR 512MB SO
      -DIMM 新一代晶圓級封裝記憶體模組」為標題之文章中，
      係以「WLCSP 」代表晶圓級晶片封裝方式（參本院卷第17
      、18頁），其他以「WLCSP 」表示晶圓晶片級尺寸封裝方
      式者，更所在多有，此有Google搜尋引擎之搜尋結果可供
      參酌（參本院卷第19至24頁）。如是可徵，不僅原告所申
      請註冊之「wCSP」商標不等於被告所稱之「WCSP」，即被
      告所認屬晶圓級晶片封裝方式相關說明之字母組合亦可為
      「WLCSP 」，而非當然為「WCSP」，更與原告所申請註冊
      之「wCSP」商標有別，則被告混為一談，並逕為核駁之處
      分，自難以令人心服。
    3.次經原告翻閱商標公報發現，在同一或類似之晶片、半導
      體、積體電路商品中，即或商標組成之字母中包含「CSP
      」仍經被告核准註冊，則被告於本案中獨謂系爭商標不得
      註冊，亦難謂符行政程序法所揭示之公平、平等原則，例
      如：
      (1)註冊第957722號，商標外文：-CSP
      (2)註冊第0000000號，商標外文：UTCSP
      (3)註冊第0000000號，商標外文：FFCSP
      (4)註冊第0000000號，商標外文：VisionL CSP
      (5)註冊第0000000號，商標外文：Terminator CSP
      (6)註冊第0000000號，商標外文：TURBO CSP
      由上揭實例可徵，被告已然核准多件包含「CSP 」之商標
      註冊，足見商標之包括此3 字母者，並非即不得註冊，只
      要整體外文組合足以引起一般商品購買人之注意，並藉以
      與他人之商品相互區別，即應准予註冊。又訴願決定指出
      註冊第0000000 號「Terminator CSP」商標已就「CSP 」
      部分聲明不在專用之列，故不得執為本案有利之論據云云
      ，惟觀上揭包含「CSP 」之多件註冊商標中，註冊第0000
      000 號「UTCSP 」及第0000000 號「FFCSP 」商標圖樣中
      之「CSP 」並未聲明不在專用之列，是訴願決定僅單舉某
      一註冊商標為例，即駁回原告之訴願，亦顯有以偏蓋全之
      失，而原告今以系爭商標指定使用於電腦記憶體、電接頭
      、積體電路卡（智慧卡）、積體電路、電腦介面卡…等商
      品或服務申請註冊，既出於獨特之創意，原處分及訴願決
      定卻謂為商品或服務之說明，自嫌主觀牽強，並有失公平
      一貫，自不應予維持。
    4.再者，晶片之封裝技術種類眾多，從70年代之DIP ，至80
      年代出現記憶體第二代封裝技術以TSOP為代表，至90年代
      隨著合成技術之進步，在原有封裝模式之基礎上，出現新
      的模式－球格式封裝（Ball Grid Array ），即BGA ，亦
      稱為錫球陣列封裝或錫腳封裝體，而CSP 即是從BGA 發展
      而來之新一代晶片封裝技術（參本院卷第32至36頁）。又
      專門提供半導體封裝及測試之公司常以不同之商標名稱表
      彰自己之封裝方式，如：聯測科技股份有限公司（UTAC T
      aiwan Corporation ，下稱聯測科技公司）以「wBGA （
      window Ball Grid Array）」作為商標，且該公司所有之
      「WindowBGA 」及「wBGA」商標已在取得註冊第0000000
      、0000000 號商標權，以該註冊第0000000 號「wBGA」商
      標與系爭商標相較，其型態相仿，而「BGA 」或為商品之
      說明（已聲明不在專用之列），然「wBGA」仍得以註冊，
      則如若認「CSP 」亦為商品或服務之說明，原告亦願意以
      聲明此部分不主張專用之方式，爭取系爭商標之註冊，如
      是，原告商標是否再無不准註冊之理？被告未指示原告如
      何修正申請方式，以取得商標之註冊，卻獨不准系爭商標
      之註冊，實屬前後審查不一致，更對原告不公平。
    5.又原告已實際以「wCSP」使用於所經營之商品及服務，為
      南亞科技股份有限公司（下稱南亞科技公司）、力晶半導
      體股份有限公司（下稱力晶半導體公司）、翱昇股份有限
      公司（下稱翱昇公司）及聯測科技公司進行裝配測試服務
      ，其中接受原告服務之南亞科技公司、力晶半導體公司及
      聯測科技公司，其裝配「wCSP」商品之數量已從西元2003
      年起之2,907,000 單位增加至西元2007年之54,293,000單
      位，此有「wCSP」在台灣年裝配數量表可參（參本院卷第
      121 頁），另有西元2004年至2007年原告開立予南亞科技
      公司、力晶半導體公司之發票供參（本院卷第122 至132
      頁）。上揭4 家公司均已出具聲明書，且明確指出：「『
      wCSP』為『聯合科技』特有自創之商標名稱。『wCSP』為
      『聯合科技』專用於其半導體、積體電路及半導體封裝服
      務及提供積體封裝及積體電路晶片設備之測試服務等商品
      及服務之商標。其他公司在相關之商品及服務上均使用不
      同商標名稱。『wCSP』並非業界使用在相關商品及服務上
      之通稱」，由此益見相關業者及消費者早已認知「wCSP」
      確為原告首創使用於半導體封裝服務之商標文字，被告卻
      逕自為不准註冊之處分，顯罔顧實際市場交易之情形。
    6.又查詢臺灣半導體產業協會之網頁可知，目前在該協會登
      錄之半導體製造業者共16家（參本院卷第133 、134 頁）
      ，其中南亞科技公司（NTC ）、力晶半導體公司（PSC ）
      即原告之客戶，此兩家公司均名列全球前十大之DRAM製造
      商，且根據P&L information etc.之統計，西元2007年力
      晶半導體公司、南亞科技公司之收益分別為1,288 百萬美
      金、1,941 百萬美金，此有西元1996年至2007年南亞、力
      晶等記憶體大廠之營收統計表可供參酌（參本院卷第135
      至137 頁），而南亞、力晶兩家公司於西元2007年第1 季
      至今之市佔率均超過50% ，即：
      西元2007年第1 季：（NTC+PSC）56.85%
      西元2007年第2 季：（NTC+PSC）52.20%
      西元2007年第3 季：（NTC+PSC）50.05%
      西元2007年第4 季：（NTC+PSC）53.41%
      由上揭統計數據可徵，原告之客戶均屬具相當規模之科技
      公司，原告之「wCSP」半導體封裝方式既經大型科技公司
      所採用，顯見原告之「wCSP」半導體封裝方式已深獲業界
      肯定及信賴，臺灣當地主要市場及半導體同業應已熟知系
      爭「wCSP」為原告使用於特殊型式半導體封裝方式之商標
      ，自應依法予以商標權，以維護原告權益及交易市場之安
      全。職是，系爭「wCSP」商標已實際使用於所指定之電腦
      記憶體、電接頭、積體電路卡（智慧卡）、積體電路、電
      腦介面卡…等商品及電氣及電子工程測試服務、機械工程
      測試服務、有關測試之電氣及電子工程諮詢顧問服務…等
      服務，且自西元2003年起原告即持續為臺灣多家半導體公
      司進行裝配測試服務，其中包括南亞科技公司、力晶半導
      體公司等大型科技公司，則臺灣相關市場及半導體同業自
      應已熟知「wCSP」為原告專用於自己所提供特殊型式半導
      體封裝方式之商標，依商標法第23條第4 項之規定，理應
      准予註冊。
    7.另者，原告成立於西元1997年11月，公司總部設在新加坡
      ，生產中心主要位在新加坡及上海，為世界著名之半導體
      封裝與測試服務公司，在臺灣及中國大陸均設有子公司，
      全球銷售網路遍及新加坡、中國、美國、義大利及日本，
      服務範圍包括提供記憶體、混合訊號與邏輯／射頻元件之
      封裝與測試服務，在西元2007年，原告經Gartner Dataqu
      est 列名為西元2006世界第五大之獨立半導體測試商，至
      西元2006年7 月員工總數已達8,000 人，而「wCSP 」 即
      原告於西元2001年首創使用於所指定商品及服務之標誌，
      自創用以來，已在新加坡及歐盟獲准註冊（參本院卷第48
      至53頁），並已實際使用於所指定之商品及服務，行銷至
      臺灣及世界多國，茲再析述如下：
      (1)查原告之經營型態並非直接銷售半導體封裝予一般消費
        者，而是依客戶之要求提供符合其需要之半導體封裝方
        式。對原告之客戶來說，原告為該客戶之獨立製造商。
        原告已採用「wCSP」之封裝方式，為南亞科技公司、力
        晶半導體公司、翱昇公司及聯測科技公司進行裝配測試
        服務，此有原告為「南亞科技股份有限公司（NANYA TE
        CHNOLOGY CORPORATION）」提供裝配測試服務之說明書
        及開立予該公司之發票可參（本院卷第54至72頁），其
        中南亞科技公司、力晶半導體公司為上市上櫃公司，在
        臺灣記憶體市場中有高達65% 之市佔率，原告之「wCSP
        」半導體封裝方式既經大型科技公司所採用，由此可見
        相關市場及半導體同業確已熟知「wCSP」為原告使用於
        特殊型式半導體封裝方式之商標。
      (2)次查其他與原告未有商業往來之其他公司亦熟知「wCSP
        」為原告專用商標，此有「Advanced IC Packaging Ma
        rkets and Trends, Fifth Edition 」之報導影本及由
        「TechSearch International, Inc.」所做之「堆疊晶
        粒及堆疊封裝比較」供參（本院卷第73至82頁）。前者
        在報導中介紹原告所提供之封裝方式，包括「wCSP」標
        誌，後者則比較全球主要提供堆疊封裝之公司，如Inte
        l 、ChipPAC 、Advanced Semiconductor Engineering
        Inc.（日月光半導體製造股份有限公司，下稱日月光半
        導體製造公司）、Siliconwar e Precision Industrie
        s Co., Ltd. （矽品精密工業股份有限公司，下稱矽品
        精密工業公司）、TOSHIBA 、FUJITSU 及原告，所涵蓋
        者即「wCSP」標誌之產品。由此可知，相關業界均熟知
        「wCSP」為原告專用於自己所提供封裝方式之商標。
      (3)另於西元2006年8 月26至29日在上海舉辦之「電子封裝
        國際會議」議程中，原告於8 月28日上午向來自各國之
        業者說明有關「wCSP」標誌之半導體封裝方式，檢附會
        議流程表供參（本院卷第83至85頁）。
      (4)又在西元2006年3 月份花旗集團（Citigroup ）評估半
        導體類股時，原告（UTAC）與日月光半導體製造公司及
        矽品精密工業公司，同時被推選為晶片封測股之首選，
        此亦有網站相關資料（參本院卷第86頁）。
      如上所述，表彰原告商品及服務之「wCSP」商標經實際之
      使用，早已引起消費者之注意，並據為辨識原告所提供商
      品及服務之標識，自無不准註冊之理。
    8.綜上論陳，「wCSP」具獨特之設計意念，被告僅以系爭商
      標之外文係晶圓晶片級封裝之意，認為指定商品或服務之
      說明，即拒准予註冊，然經原告翻閱商標公報得知，在同
      一或類似之晶片、半導體、積體電路商品中，已有多件包
      含「CSP 」之註冊商標存在，被告並未認其有不具識別性
      之情形，則依一貫之審查標準，系爭商標自亦無違反前揭
      條款之規定，理應准予註冊，乃被告逕認系爭商標違反商
      標法第23條第1 項第2 款之規定，予以核駁處分，實過於
      主觀速斷。尤其系爭「wCSP」商標已實際使用於所指定之
      電腦記憶體、電接頭、積體電路卡（智慧卡）、積體電路
      、電腦介面卡…等商品及電氣及電子工程測試服務、機械
      工程測試服務、有關測試之電氣及電子工程諮詢顧問服務
      …等服務，且為臺灣科技大廠所採用，應已建立特有之標
      識性，足予相關消費者特定之品牌印象，知悉其為表彰原
      告商品及服務之商標，依商標法第23條第4 項之規定，理
      應准予註冊。然被告不惟未就同一或類似商品中，已有多
      件包含「CSP 」之註冊商標存在之情事詳加考量，亦未斟
      酌系爭商標已建立相當之識別性，率為核駁之處分，訴願
      決定機關復執相同之理由，逕謂系爭商標之註冊有違商標
      法第23條第1 項第2 款之規定，實過於主觀速斷，自不足
      以維繫。
  (二)被告主張：
    1.按商標「表示商品或服務之形狀、品質、功用或其他說明
      者」，不得註冊，為商標法第23條第1 項第2 款所明定。
      所謂「商品之說明」係指商標圖樣之文字、圖形、記號、
      顏色、聲音、立體形狀或其聯合式，依社會一般通念如為
      商品本身之說明，或與商品本身之說明有密切關連者，即
      不得申請註冊，不以一般製造、經銷該項商品者所共同使
      用為必要。
    2.本件系爭商標圖樣上外文「wCSP」為wafer chip scale
      package 之縮寫，即係晶圓晶片級封裝之意，雖字首「w
      」有大小寫之別，惟仍會使消費者產生即為「WCSP」之連
      想（此有相關網路資料附卷可稽），且原告自稱已採「WC
      SP」之封裝方式，為南亞科技公司、力晶半導體公司等進
      行裝配測試服務云云，是以之作為商標，指定使用於「電
      腦記憶體、積體電路卡（智慧卡）、積體電路、電腦介面
      卡、微處理器、半導體等」；「受客戶委託依其指示之規
      格製造電氣及電子零件、半導體、半導體晶片、積體電路
      及積體電路晶片之服務；積體電路及半導體封裝服務等」
      ；「提供有關為他人定製裝配半導體，受客戶委託依其指
      示之規格製造電氣及電子零件、半導體、半導體晶片、積
      體電路、積體封裝及積體電路晶片，電氣及電子零件、半
      導體、半導體晶片、積體電路、積體封裝及積體電路晶片
      之包裝等之研發服務等」商品或服務，自有使商品或服務
      之相關消費者認該商品或服務即具有晶圓晶片級封裝之方
      式、技術，當為商品或服務之說明，且其僅檢附於新加坡
      、歐盟之註冊資料以及未標示該商標之銷售發票等資料，
      實無法呈現該商標於市場分布、實際交易量、廣告量等情
      形，尚難證明業經使用，已成為申請人營業上商品之識別
      標章，自有首揭法條規定之適用。至所舉案例，其案情與
      本件不盡相同，且部分「CSP 」已聲明不專用，況基於商
      標審查個案拘束原則，自不得比附援引，執為本件應准註
      冊之論據。是被告依法核駁其註冊之申請，並無不合。
    理  由
一、本件起訴時被告之代表人原為蔡練生，嗣變更為王美花，經
    其聲明承受訴訟，核無不合，應予准許。
二、按商標係「表示商品或服務之形狀、品質、功用或其他說明
    者。」不得註冊，為商標法第23條第1 項第2 款所規定；而
    「有第1 項第2 款規定之情形或有不符合第5 條第2 項規定
    之情形，如經申請人使用且在交易上已成為申請人商品或服
    務之識別標識者，不適用之。」復為同條第4 項所明定。
三、原告前於93年10月7 日以「wCSP」商標（下稱系爭商標，詳
    見附圖），指定使用於商標法施行細則第13條所定商品及服
    務分類表第09、40、42類電腦記憶體、積體電路卡（智慧卡
    ）、積體電路、電腦介面卡、微處理器、半導體；受客戶委
    託依其指示之規格製造電氣及電子零件、半導體、半導體晶
    片、積體電路及積體電路晶片之服務；積體電路及半導體封
    裝服務；提供有關為他人定製裝配半導體，受客戶委託依其
    指示之規格製造電氣及電子零件、半導體、半導體晶片、積
    體電路、積體封裝及積體電路晶片，電氣及電子零件、半導
    體、半導體晶片、積體電路、積體封裝及積體電路晶片之包
    裝等之研發服務等商品及服務，向被告智慧財產局申請註冊
    ，案經被告審查，認系爭商標圖樣上之「wCSP 」 ，為所指
    定使用商品及服務之說明，且原告檢送之使用證據資料，不
    足以證明該商標業經使用而已為原告營業上商品之識別標識
    ，依商標法第23條第1 項第2 款規定，應不准註冊，乃以95
    年10月18日商標核駁第295709號審定書為核駁之處分。原告
    不服，循序提起行政訴訟，並為事實欄所載各節之主張，是
    本件應審酌者厥為：
    (1)系爭商標圖樣上之「wCSP」，是否為所指定使用商品及服
      務之說明，而不具先天識別性？
    (2)依原告檢送之使用證據資料，可否證明系爭商標業經使用
      而已為原告營業上商品之識別標識而具後天識別性？
四、關於(1)系爭商標圖樣上之「wCSP」，是否為所指定使用商品
    及服務之說明，而不具先天識別性部分：
  (一)本件系爭商標圖樣上外文「wCSP」為wafer chip scale
    package 之縮寫，即係晶圓晶片級封裝之意，又「CSP」亦
    為晶圓晶片封裝之一種技術名稱（參本院卷第35頁），縱如
    原告所稱，該「w 」係指「window」之意，然以「wCSP」作
    為商標圖樣，因「w 」字體較小，「CSP 」字體較大，整體
    觀之，仍會使消費者產生即為「WCSP」之連想，且原告自稱
    已採「WCSP」之封裝方式，為南亞科技公司、力晶半導體公
    司等進行裝配測試服務云云，是以之作為商標，指定使用於
    「電腦記憶體、積體電路卡（智慧卡）、積體電路、電腦介
    面卡、微處理器、半導體等」；「受客戶委託依其指示之規
    格製造電氣及電子零件、半導體、半導體晶片、積體電路及
    積體電路晶片之服務；積體電路及半導體封裝服務等」；「
    提供有關為他人定製裝配半導體，受客戶委託依其指示之規
    格製造電氣及電子零件、半導體、半導體晶片、積體電路、
    積體封裝及積體電路晶片，電氣及電子零件、半導體、半導
    體晶片、積體電路、積體封裝及積體電路晶片之包裝等之研
    發服務等」商品或服務，自有使商品或服務之相關消費者認
    該商品或服務即具有晶圓晶片級封裝之方式、技術，當為商
    品或服務之說明。依首揭商標法第23條第1 項第2 款之規定
    ，自應不准註冊。
  (二)原告雖稱：真正晶圓晶片封裝的英文縮寫在實務上為「WLCS
    P 」，並非「WCSP」，且從GOOGLE網站上搜尋之網頁亦為「
    WLCSP 」（參原證二）；又如被告認為「CSP 」為商品說明
    ，而不具識別性，原告亦可聲明此部分不專用，而准予註冊
    云云。惟查：
    1.在GOOGLE網站，除以「WLCSP 」搜尋可查到晶圓晶片級封
      裝外，以「WCSP」搜尋亦可以查到晶圓晶片級封裝（參本
      院卷第116 頁），足見「WLCSP 」、「WCSP」均為商品或
      服務之說明。
    2.按「商標圖樣中有聲明不專用之部分者，在與其他商標間
      判斷近似時，仍應就包括聲明不專用之部分為整體比對，
      惟亦應注意，聲明不專用部分雖列入商標整體為比對，然
      而不具識別性部分並非作為識別商品或服務來源之標識，
      所以在比對時，該不具識別性部分會施以較少的注意。」
      （參「混淆誤認之虞」審查基準第5.2.12之規定）。本件
      「WCSP」為商品或服務之說明，已如上述，故縱原告聲明
      「CSP 」部分不專用，然「CSP 」與「w 」整體觀之，結
      合成「WCSP」後，仍會使相關消費者認係商品或服務之說
      明，同樣不具識別性。
五、關於(2)依原告檢送之使用證據資料，可否證明系爭商標業經
    使用而已為原告營業上商品之識別標識而具後天識別性部分
    ：
  (一)按商標不具有先天之識別性者，要能獲准註冊，必須證明已
    取得後天之識別性，亦即申請人須提供相當之證據證明該商
    標業經申請人使用且在交易上已成為表彰申請人商品或服務
    之標識，並得藉以與他人之商品或服務相區別，而例外地得
    依商標法第23條第4 項之規定准其註冊之申請，否則應以其
    缺乏識別性而依商標法第23條第1 項第1 款之規定核駁其註
    冊之申請。
  (二)本件原告雖稱：系爭「wCSP」商標已實際使用於所指定之電
    腦記憶體、電接頭、積體電路卡（智慧卡）、積體電路、電
    腦介面卡…等商品及電氣及電子工程測試服務、機械工程測
    試服務、有關測試之電氣及電子工程諮詢顧問服務…等服務
    ，且為臺灣科技大廠所採用，應已建立特有之標識性，足予
    相關消費者特定之品牌印象，知悉其為表彰原告商品及服務
    之商標，依商標法第23條第4 項之規定，應准予註冊云云。
  (三)惟查：
    1.據原告所稱，其用以證明系爭商標業經使用而具後天識別
      性之證據資料，計有：原證6 、9 、10、11、13、14、15
      、16，其中僅原證6 、9 、10、11為起訴以前所提出，至
      原證13、14、15、16則為起訴後始提出（參本院卷第15 0
      頁筆錄）。查就原證13、14、15、16部分，既為起訴後始
      提出，原處分及訴願決定均未及論究，則本院自無從審酌
      。
    2.至關於原證6 、9 、10、11部分，其中證物6 「南亞科技
      等4 家公司出具之聲明書」，僅以普通空白紙張由處長、
      經理等以個人名義簽署或加蓋發票章等聲明，並非公司出
      具之正式證明文件；證物9 「南亞科技股份有限公司」之
      發票，並未見「wCSP」之相關文字；證物10「Advanced
      IC Packagi ng Markets and Trends, Fifth edition 」
      ，係以介紹原告公司之沿革及其所提供之各種半導體封裝
      測試之項目等，仍為所提供商標及服務之說明，無法為相
      關消費者認識系爭商標為其所提供之商品或服務之標識；
      證物11為西元2006年8 月上海舉行之「電子封裝國際會議
      」議程表，係各主講人於會中演講之主題，尚難認屬商標
      之使用證據。
    3.是由系爭商標實際使用之證據資料觀之，證據仍屬不足，
      無法呈現系爭商標於市場分布、實際交易量、廣告量等情
      形，尚難遽認系爭商標業經原告使用而在交易上已成為其
      服務之識別標識，故本件應無商標法第23條第4 項規定之
      適用。
六、綜上，原告所述，為不可採。從而，被告認系爭商標有違商
    標法第23條第1 項第2 款之規定，所為核駁之處分，並無不
    法，訴願決定予以維持，亦無不合。原告徒執前詞，訴請撤
    銷，及請求被告應作成准予註冊之處分，為無理由，應予駁
    回。至原告訴稱系爭商標業於新加坡、歐盟等地獲准註冊云
    云，惟各國國情不同、法制互異，且該等資料為靜態權利取
    得資料，尚難認屬使用證據，自不得執為本案應獲註冊之論
    據。又原告所提多件獲被告核准而含有外文「CSP 」之註冊
    商標案例，經核該等商標之圖樣仍與本件不同，且該等獲准
    註冊之案例或屬案情不同，或屬另案是否妥適之問題，且基
    於商標審查個案拘束原則，自不得執為有利之論據，併予指
    明。
七、兩造其餘攻擊防禦方法均與本件判決結果不生影響，故不逐
    一論述，併此敘明。
據上論結，本件原告之訴為無理由，爰依行政訴訟法第98條第1
項前段，判決如主文。
中    華    民    國    97    年     1    月   30     日
                    臺北高等行政法院第二庭
                              審判長法  官  徐  瑞  晃
                                    法  官  畢  乃  俊
                                    法  官  陳  金  圍
上為正本係照原本作成。
如不服本判決，應於送達後20日內，向本院提出上訴狀並表明上
訴理由，如於本判決宣示後送達前提起上訴者，應於判決送達後
20日內補提上訴理由書（須按他造人數附繕本）。
中    華    民    國    97    年     1    月   30     日
                                    書記官  陳  可  欣


司法院資訊處製作；財團法人民間司法改革基金會備份。
